臺灣桃園地方法院刑事判決                          九十年度訴字第一二八八號
    公  訴  人  臺灣桃園地方法院檢察署檢察官
    被      告  乙○○
右列被告因偽造文書等案件，經檢察官提起公訴（八十九年度偵字第一七八四六號）
，本院判決如左：
    主  文
乙○○行使偽造私文書，足以生損害於他人，處有期徒刑陸月，如易科罰金以參佰元
折算壹日。
    事  實
一、乙○○與甲○○乃朋友關係，於民國八十九年七月十八日十七時許，乙○○至甲
    ○○位於桃園縣桃園市縣○路三一○號五樓之四辦公室找甲○○，甲○○適巧外
    出不在，竟意圖為自己不法之所有，徒手開啟甲○○辦公室之抽屜，竊取甲○○
    所有聯邦商業銀行桃園分行00000000000之六帳號存摺及印章一枚。
    得手後，於七月十九日十時許，至聯邦商業銀行南崁分行，在取款憑條上填寫甲
    ○○前揭帳號、密碼及金額新台幣（下同）四十萬元後，再盜蓋「甲○○」之印
    文於取款憑條上，偽造甲○○名義領取四十萬元取款憑條之私文書。偽造完成後
    ，再連同前揭活期存款存摺，持向上揭銀行承辦人員表示提領款項以為行使，致
    使經辦之聯邦商業銀行南崁分行行員及主管均陷於錯誤，以為係甲○○所欲提領
    ，而將該帳戶內之四十萬元如數交付，足以生損害於甲○○及聯邦商業銀行南崁
    分行，嗣於同日十時十分許，甲○○上班後察覺存摺遭竊，至銀行調閱監視錄影
    帶後，始發現上情，並報警偵辦。
二、案經桃園縣警察局大園分局報告台灣桃園地方法院檢察署檢察官偵查起訴。
    理  由
一、右揭犯罪事實，業據被告乙○○坦承不諱，核與告訴人甲○○、證人即聯邦銀行
    之行員謝佳蕙於警、偵訊、襄理鄭貞怡於警訊時所證述之情節相符，並有取款憑
    條（參偵卷第九頁）、聯邦銀行未登摺帳項查詢清單（參偵卷第十頁）、錄影帶
    翻拍照二張（參偵卷第十一頁）在卷可稽，被告自白與事實相符，可以採信，是
    本件事證明確，被告犯行洵堪認定。
二、核被告所為，係犯刑法第二百十條、第二百十六條行使偽造私文書罪、第三百二
    十條第一項竊盜罪、第三百三十九條第一項詐欺罪。被告偽造私文書後復持以行
    使，其偽造文書之低度行為，為行使偽造私文書之高度行為所吸收，不另論罪。
    又被告盜用印章當然產生該印文，不再論以盜用印文罪。又被告盜用印章以偽造
    私文書，其盜用印章之行為，為偽造私文書之部分行為，亦不另論罪。被告所犯
    上開三罪，有方法目的之牽連關係，為裁判上一罪，應從一重之行使偽造私文書
    罪處斷。查被告行為後，刑法第四十一條將原「犯最重本刑為三年以下有期徒刑
    以下之刑之罪，而受六月以下有期徒刑或拘役之宣告，因身體、教育、職業或家
    庭之關係，執行顯有困難者，得以一元以上三元以下折算一日，易科罰金」之規
    定，於九十年一月四日修正為刑法第四十一條第一項前段，修正後之新規定為「
    犯最重本刑為五年以下有期徒刑以下之刑之罪，而受六月以下有期徒刑或拘役之
    宣告，因身體、教育、職業、家庭之關係或其他正當事由，執行顯有困難者，得
    以一元以上三元以下折算一日，易科罰金」，上開修正後之新規定已於九十年一
    月十日經總統公布，而於同年一月十二日生效施行，是被告行為後法律已有變更
    ，經比較新舊法之結果，以修正後之新規定對被告較為有利，應依刑法第二條第
    一項前段之規定，適用裁判時即修正後之刑法第四十一條第一項前段之規定，併
    予敘明。爰審酌被告犯罪之動機、方法、所生危害、犯後迄未償還告訴人款項等
    一切情狀，量處如主文所示之刑，並諭知易科罰金之折算標準。
三、公訴意旨另略以：被告乙○○於竊得上開存摺後，令不知情之刻印員偽造與存摺
    上所留存印鑑相似之「甲○○」印章一枚，並持以偽造甲○○名義之上開取款憑
    條。因認被告此部分所為係犯刑法第二百十七條偽造印章、印文罪。按犯罪事實
    應依證據認定之，無證據不得推定其犯罪事實。又不能證明被告犯罪者，應諭知
    無罪之判決，刑事訴訟法第一百五十四條、第三百零一條第一項分別定有明文。
    又「認定不利於被告之事實，需依積極證據，苟積極證據不足為不利於被告之認
    定時，即應為有利於被告之認定，更不必有何有利之證據。」，最高法院三十年
    上字第八一六號判例參照。訊據被告堅詞否認偽造印章、印文，辯稱：該印章係
    竊取存摺時，在告訴人之抽屜內同時竊取等語。質之告訴人亦稱：為了業務上之
    方便，有同時刻了好幾個類似的印章等語，因此，被告上開所辯可以採信。此外
    ，復查無其他積極之證據足以證明被告另有偽造印章、印文之犯行，揆諸首揭規
    定及說明，本應為無罪之諭知，惟公訴意旨認此部分為偽造私文書之部分行為，
    為實質上一罪，爰不另為無罪之諭知，附此敘明。
據上論斷，應依刑事訴訟法第二百九十九條第一項前段，刑法第二條第一項前段、第
二百十六條、第二百十條、第三百二十條第一項、第三百三十九條第一項、第五十五
條、修正後第四十一條第一項前段，罰金罰鍰提高標準條例第一條前段、第二條，判
決如主文。
本案經檢察官張春暉到庭執行職務。
中      華      民      國    九十一    年      五      月     十六     日
    臺灣桃園地方法院刑事第二庭
                                    審判長法官  王  兆  飛
                                          法官  曾  正  耀
                                          法官  李  桂  英
右正本證明與原本無異。
如不服本判決，應於判決送達後十日內向本院提出上訴狀( 應附繕本 )，上訴於
臺灣高等法院。
                                    書  記  官  張  淑  芬
中        華        民        國   九十一   年   五   月    二十一    日
附論罪科刑依據之法條：
刑法第二百十條、第二百十六條、第三百二十條第一項、第三百三十九條第一項：
刑法第二百十條
偽造、變造私文書，足以生損害於公眾或他人者，處五年以下有期徒刑。
刑法第二百十六條
行使第二百十條至第二百十五條之文書者，依偽造、變造文書或登載不實事項或使登
載不實事項之規定處斷。
刑法第三百三十九條：
意圖為自己或第三人不法之所有，以詐術使人將本人或第三人之物交付者，處五年以
下有期徒刑、拘役或科或併科一千元（已提高十倍為一萬元）以下罰金。
以前項方法得財產上不法之利益或使第三人得之者，亦同。
前二項之未遂犯罰之。
